---
title: "Taller - 1 ANOVA"
author: "Tomas Montealegre"
date: '2022-05-18'
output: pdf_document
editor_options: 
  markdown: 
    wrap: 72
---

```{r}
library(ggplot2)
library(readr)
library(nortest)
```

# Taller 1 - ANOVA

-   Tomas Montealegre

## Punto 1

Los miembros de un equipo de fútbol se dividen al azar en tres grupos
que realizan su plan de entrenamiento con métodos diferentes para
mejorar su rendimiento físico. El primer grupo entrena con sesiones
largas de carrera de resistencia, el segundo grupo se entrena series
cortas de alta intensidad y el tercero hace trabajo de fuerza en el
gimnasio. Después de dos meses de entrenamiento se realiza un test de
rendimiento en carrera de 3km. Los tiempos de cada grupo fueron los
siguientes:

| Metodo 1 | Metodo 2 | Metodo 3 |
|:--------:|:--------:|:--------:|
|    15    |    14    |    13    |
|    16    |    13    |    12    |
|    14    |    15    |    11    |
|    15    |    16    |    14    |
|    17    |    14    |    11    |

A un nivel de confianza del 95% ¿Puede considerarse que los tres métodos
producen resultados equivalentes?

### Suma de cuadrados

#### Paso 0

Creación de variables

```{r}
metodo_1 <- c(15, 16, 14, 15, 17)
metodo_2 <- c(14, 13, 15, 16, 14)
metodo_3 <- c(13, 12, 11, 14, 11)
obs <- c(metodo_1, metodo_2, metodo_3)
num_g <- 3
```

#### Paso 1

Calculo de sumas por grupo y total.

```{r}
sum_1 <- sum(metodo_1)
sum_2 <- sum(metodo_2)
sum_3 <- sum(metodo_3)
sum_T <- sum_1 + sum_2 + sum_3 #T
```

#### Paso 2

Calculo de la suma total al cuadrado sobre el numero de obvservaciones.

```{r}
sum_Tcn <- (sum_T^2)/length(obs) #T^2/n
```

#### Paso 3

Calculo de la suma por grupo al cuadrado sobre el numero de obvservaciones y suma total de estos.

```{r}
#sum 1
sum_1cn <- (sum_1^2)/length(metodo_1)
#sum 2
sum_2cn <- (sum_2^2)/length(metodo_2)
#sum 3
sum_3cn <- (sum_3^2)/length(metodo_3)
#suma total
sum_tcn <- sum_1cn + sum_2cn + sum_3cn
```

#### Paso 4

Calculo de sumas cuadradas por grupo y suma total de estas.

```{r}
# Metodo 1
sum_c1 <- 0
for (i in metodo_1){
  sum_c1 = sum_c1 + (i^2)
}
# Metodo 2
sum_c2 <- 0
for (i in metodo_2){
  sum_c2 = sum_c2 + (i^2)
}
# Metodo 3
sum_c3 <- 0
for (i in metodo_3){
  sum_c3 = sum_c3 + (i^2)
}
# Total
sum_ct <- sum_c1 + sum_c2 + sum_c3
```

#### Paso 5

Calculo de las sumas cuadradas total, de tratamientos y de error
muestral.

```{r}
SST <- sum_ct - sum_Tcn #SST: Suma cuadrada total.
SStr <- sum_tcn - sum_Tcn #SStr: Suma cuadrada tratamientos.
SSE <- SST - SStr #SSE: Suma cuadrada error muestral.
```

#### Paso 6

Calculo de las medias cuadradas de tratamientos y de error muestral.

```{r}
MStr <- SStr/(num_g - 1) #MStr: Media cuadrada tratamientos.
MSE <- SSE/(length(obs)-num_g) #MSE: Media cuadrada error muestral.
```

#### Paso 7

Calculo de F.

```{r}
f <- MStr/MSE
f
```

### Librerias

```{r}
tiempo <- c(15, 16, 14, 15, 17, 14, 13, 15, 16, 14, 13, 12, 11, 14, 11)
metodo <- c("metodo_1", "metodo_1", "metodo_1", "metodo_1", "metodo_1", "metodo_2", "metodo_2", "metodo_2", "metodo_2", "metodo_2", "metodo_3", "metodo_3", "metodo_3", "metodo_3", "metodo_3")

datos <- data.frame(metodo = metodo, tiempo = tiempo)
```

```{r}
anova <- aov(datos$tiempo ~ datos$metodo)
summary(anova)
```

### Test de hipótesis

El valor de F teórica en (2,12) es de 3.89 y el valor obtenido es de 9.348837, por lo tanto se rechaza la hipótesis nula de que los tres métodos producen resultados equivalentes y se puede afirmar a un nivel de confianza del 95% que existe al menos un método que produce resultados diferentes a los del los demás.

Mediante librerias el p-valor es igual a 0.00357 que es menor a 0.05 por lo tanto se rechaza la hipotesis nula.

## Punto 2

El dataset "students" consiste en las calificaciones obtenidas por los estudiantes en varias materias. Se recogieron las siguientes variables:

-   Gender: Sexo del estudiante
-   Race/ethnicity: Etnia del estudiante
-   Parental level of education: Nivel de educaci´on del padre y la
    madre
-   Lunch: Tipo de almuerzo
-   Test preparation course: Curso de preparaci´on completado o no
    completado
-   Nota de matemáticas
-   Nota de lectura
-   Nota de escritura

### Cargar dataset

```{r results='hide'}
students <- read_csv("D:/001_Maestria/Semestre_01/Estadistica/Talleres/Taller 1 - ANOVA/students.csv")
```

Utilizando el dataset de "students" se quiere contestar a las siguientes
preguntas:

### Pregunta 1

¿Hay diferencias significativas en la nota media de matemáticas entre hombres y mujeres?

#### Matemáticas

Comenzamos con la validación de las condiciones de normalidad y homocedasticidad.

##### Normalidad de los datos

```{r}
lillie.test(students$`math score`[students$gender=='male'])
lillie.test(students$`math score`[students$gender=='female'])
```
Los datos de la categoría “female” presentan un p-valor de 0.02107 < 0.05, no se confirma la normalidad de los datos.

Se grafican los datos en un boxplot en búsqueda de outliners.

```{r}
ggplot(data = students, aes(x = gender, y = `math score`, color = gender)) +
    geom_boxplot() + theme_bw()
```

Se identifican como outliners los datos < 25 y se eliminan 7 datos.

```{r}
students_hm<-students[students$`math score`>=25,]
```

Se realizan la prueba de normalidad despues de quitar los outliners

```{r}
lillie.test(students_hm$`math score`[students_hm$gender=='male'])
lillie.test(students_hm$`math score`[students_hm$gender=='female'])
```
Se valida normalidad en los datos, p-valor > 0.05.

##### Homocedasticidad (varianza constante entre grupos)

```{r}
fligner.test(students_hm$`math score` ~ students_hm$gender,students)
```
Se valida homocedasticidad en los datos, p-valor > 0.05.

##### ANOVA

Se realiza el análisis ANOVA después de validar que las condiciones se cumplan.

```{r}
anova_hm <- aov(students_hm$`math score` ~ students_hm$gender)
summary(anova_hm)
```
p-valor 1.45e-06 < 0.05, por lo tanto se rechaza la hipotesis nula, se afirma que hay diferencias significativas en la nota media de matemáticas entre hombres y mujeres.

### Pregunta 2

¿Hay diferencias significativas en la media para alguna de las notas (individualmente) entre el nivel de educación parental?

#### Matemáticas

##### Normalidad de los datos

```{r}
lillie.test(students$`math score`[students$`parental level of education`=="master's degree"])
lillie.test(students$`math score`[students$`parental level of education`=="bachelor's degree"])
lillie.test(students$`math score`[students$`parental level of education`=="associate's degree"])
lillie.test(students$`math score`[students$`parental level of education`=='some college'])
lillie.test(students$`math score`[students$`parental level of education`=='high school'])
lillie.test(students$`math score`[students$`parental level of education`=='some high school'])
```

```{r}
ggplot(data = students, aes(x = `parental level of education`, y = `math score`, color = `parental level of education`)) +
    geom_boxplot() + theme_bw()
```
```{r}
students_math<-students[students$`math score`>=30,]
```

```{r}
lillie.test(students_math$`math score`[students_math$`parental level of education`=="master's degree"])
lillie.test(students_math$`math score`[students_math$`parental level of education`=="bachelor's degree"])
lillie.test(students_math$`math score`[students_math$`parental level of education`=="associate's degree"])
lillie.test(students_math$`math score`[students_math$`parental level of education`=='some college'])
lillie.test(students_math$`math score`[students_math$`parental level of education`=='high school'])
lillie.test(students_math$`math score`[students_math$`parental level of education`=='some high school'])
```

##### Homocedasticidad (varianza constante entre grupos)

```{r}
fligner.test(students$`math score` ~ students$`parental level of education`,students)
```

##### ANOVA

```{r}
anova_hm <- aov(students$`math score` ~ students$`parental level of education`)
summary(anova_hm)
```

#### Lectura

##### Normalidad de los datos

```{r}
lillie.test(students$`reading score`[students$`parental level of education`=="master's degree"])
lillie.test(students$`reading score`[students$`parental level of education`=="bachelor's degree"])
lillie.test(students$`reading score`[students$`parental level of education`=="associate's degree"])
lillie.test(students$`reading score`[students$`parental level of education`=='some college'])
lillie.test(students$`reading score`[students$`parental level of education`=='high school'])
lillie.test(students$`reading score`[students$`parental level of education`=='some high school'])
```

##### Homocedasticidad (varianza constante entre grupos)

```{r}
fligner.test(students$`reading score` ~ students$`parental level of education`,students)
```

##### ANOVA

```{r}
anova_hm <- aov(students$`reading score` ~ students$`parental level of education`)
summary(anova_hm)
```

#### Escritura

##### Normalidad de los datos

```{r}
lillie.test(students$`writing score`[students$`parental level of education`=="master's degree"])
lillie.test(students$`writing score`[students$`parental level of education`=="bachelor's degree"])
lillie.test(students$`writing score`[students$`parental level of education`=="associate's degree"])
lillie.test(students$`writing score`[students$`parental level of education`=='some college'])
lillie.test(students$`writing score`[students$`parental level of education`=='high school'])
lillie.test(students$`writing score`[students$`parental level of education`=='some high school'])
```

```{r}
ggplot(data = students, aes(x = `parental level of education`, y = `writing score`, color = `parental level of education`)) +
    geom_boxplot() + theme_bw()
```
```{r}
students_writing<-students[students$`writing score`>=30,]
```

```{r}
lillie.test(students_writing$`writing score`[students_writing$`parental level of education`=="master's degree"])
lillie.test(students_writing$`writing score`[students_writing$`parental level of education`=="bachelor's degree"])
lillie.test(students_writing$`writing score`[students_writing$`parental level of education`=="associate's degree"])
lillie.test(students_writing$`writing score`[students_writing$`parental level of education`=='some college'])
lillie.test(students_writing$`writing score`[students_writing$`parental level of education`=='high school'])
lillie.test(students_writing$`writing score`[students_writing$`parental level of education`=='some high school'])
```

##### Homocedasticidad (varianza constante entre grupos)

```{r}
fligner.test(students$`writing score` ~ students$`parental level of education`,students)
```

##### ANOVA

```{r}
anova_hm <- aov(students$`writing score` ~ students$`parental level of education`)
summary(anova_hm)
```
